臺灣板橋地方法院民事判決　　　　　　　　99年度醫字第10號
原　　　告　丁○○
　　　　　　己○○（即丙○○○.
上二人共同
訴訟代理人　許峻鳴律師
　　　　　　許進德律師
被　　　告　甲○
　　　　　　乙○
上二人共同
法定代理人　戊○○
上三人共同
訴訟代理人　林靜文律師
上列當事人間請求侵權行為損害賠償事件，經本院於民國100 年
1月31日言詞辯論終結，判決如下：
    主  文
原告之訴及假執行之聲請均駁回。
訴訟費用由原告負擔。
    事實及理由
壹、程序事項：
一、本件起訴之時原告為丁○○、丙○○○二人，嗣於民國99年
    8 月15日原告丙○○○逝世，其繼承人為己○○，有繼承系
    統表、本院拋棄繼承准予備查函、死亡證明書等在卷可稽，
    而己○○並於99年12月23日具狀聲明承受訴訟，此有民事聲
    明承受訴訟狀附卷可稽（見本院卷第26頁以下），核無不合
    ，應予准許。
貳、實體事項：
一、原告起訴主張：
(一)、緣原告丁○○及丙○○○之女兒癸○○（已歿）前於98年11
    月30日前往被告二人之父親子○（已歿）獨資開設之新北市
    三重區○○○路98號「丑○連鎖藥局」（下稱丑○藥局）以
    購買戒毒用之美沙酮，詎料身為丑○藥局藥劑師之子○卻建
    議癸○○改打所謂之「營養針」以戒毒。當癸○○施打營養
    針到一半時即感覺不適，出現急喘、體溫下降、脈搏轉弱等
    情況，子○卻未將癸○○及時送醫，嗣子○電召救護車前來
    ，癸○○仍然送醫後於同日不治過世。
(二)、事後經原告查詢，得知子○於98年6 月間曾被吊銷藥劑師執
    照，亦曾因替人非法施打所謂之「解毒針」，而遭衛生局罰
    鍰，更曾因混合非管制藥品、管制藥品及毒品之方式製成「
    解毒針」，用以牟利，遭鈞院以95年度訴字第2064號、97年
    度訴字第4055號刑事判決其犯連續販賣第三級毒品罪、製造
    偽藥罪。由此可知，子○上開出售的「營養針」應摻有第三
    、四級毒品。因子○後於99年3 月14日死亡，故本件其所涉
    刑事罪嫌，只得由地檢署以不起訴處分為之。子○死亡後，
    被告二人為其繼承人。而子○出售不法針劑、延宕將癸○○
    送醫之行為，係屬侵權行為，為此，原告乃依民法第184 、
    192 、194 、1138、1147、1148條規定，訴請被告連帶賠償
    原告新臺幣（下同）7,147,579 元【包含：殯葬費 318,220
    元、原告丁○○請求之扶養費443,668 元、原告己○○繼承
    丙○○○請求之扶養費385,691 元、二人精神慰撫金共 600
    萬元】。
(三)、依報紙新聞報導，可知本件案發時子○之藥劑師執照業已被
    吊銷，其竟仍擅自調配含有毒品及麻醉藥品之針劑提供予癸○○施打以解其毒癮，顯係違反毒品危害防制條例及藥事法
    規定而屬侵權行為無疑。另從現場照片可知，子○有在丑○
    藥局擺放維他賜康寧- 吉注射液、腦寶注射液等藥品，然這
    些藥品都是限由醫師使用或是處方用藥，故退萬步言，縱認
    子○並未提供毒品或麻醉藥品予癸○○，其提供上開醫師用
    藥予癸○○，亦屬違背藥事法第50條之行為，可認係侵權行
    為。再者，在丑○藥局內有查扣到照片14之治得舒靜脈注射
    液，其主要成分為麻醉藥劑Thiamylal ，子○若無提供該靜
    脈注射液予癸○○及其他不特定人，又何須存放大量產品在
    藥局內？現場垃圾紙箱內還有蝴蝶針，參以癸○○注射時間
    長達1 個半小時，施打後突然暈眩倒下，都與為解毒癮而施
    打治得舒靜脈注射液之情狀相符，可見子○若不是提供毒品
    針劑便係提供治得舒靜脈注射液針劑予癸○○，其行為亦屬
    違反藥事法第50條，係屬侵權行為甚明等語。
(四)、聲明：被告應連帶給付原告7,147,579 元，及自98年12月
    1 日起至清償日止，按年利率5 ％計算之利息。願供擔保
    請准宣告假執行。
二、被告答辯則為：
(一)、本件兩造均非案發時之當事人，對於本案事實究竟為何，並
    不知情。原告二人為死者癸○○之繼承人，被告二人為子○
    （已歿）之繼承人，被告二人目前更尚未成年，無辜亦不知
    情，法定代理人則為渠等之母親戊○○，而戊○○於92年間
    便與子○分居、98年間離婚，故對於本案情形，亦均不瞭解
    。民事訴訟法規定，原告主張侵權行為損害賠償，應由原告
    負舉證責任。
(二)、查依地檢署99年度偵字第1105號刑事偵察及相驗全案卷宗觀
    之，可知子○並無故意或過失之侵權行為，蓋癸○○之死因
    ，經法務部法醫研究所法醫研究所（98）醫鑑字第09811040
    45號鑑定報告書記載，其中報告書中「第七、死亡經過研判
    」之（三）研判死亡原因：「甲、中毒性休克。乙、甲基安
    非他命/ 安非他命中毒。丙、多重鎮靜安眠藥使用。」及「
    八、鑑定結果：死者癸○○研判因甲基安非他命及安非他命
    中毒合併多重鎮靜安眠藥使用中毒性休克死亡（死亡方式：
    意外），死者生前無飲用酒精性飲料。」，是以，癸○○前
    既已因吸食毒品而安非他命中毒，加上癸○○生前曾自行合
    併使用多重鎮靜安眠藥而導致死亡之意外，與子○並無關係
    。而扣案中多項證物經化驗結果，也沒有鎮靜安眠藥類之成
    分，益證癸○○死於中毒性休克，實與子○無關。另在丑○
    藥局內查扣之物品中照片14之治得舒靜脈注射液，主要成分
    固為麻醉藥劑Thiamylal ，然法醫並未在癸○○身上驗出有
    此成分，且該靜脈注射液是否係子○提供予癸○○或是子○
    出售予其他顧客之藥劑，根本無從得知，不能逕以在丑○藥
    局中扣得即遽認與癸○○有關。其次，子○生前在上開刑案
    警詢及偵訊中，均否認有替癸○○施打任何針劑，子○陳述
    伊僅係提供維他命B 群、B12 、肝精等營養品之針劑，再由
    癸○○自行施打，伊絕無提供任何毒品或疑似麻醉藥劑成分
    之針劑，而癸○○自行施打後，伊曾離開過丑○藥局，是否
    期間癸○○因忍不住毒癮，另外自行添加毒品，則不得而知
    ，且癸○○有說過前天因為睡不著吃了50幾顆安眠藥等語在
    卷，可見癸○○之死亡，確實與子○無關，是自行施用毒品
    及安眠藥而意外死亡。扣案物品中，並無單純為甲基安非他
    命或安非他命成分之藥劑，益徵子○確無提供第二級毒品予
    癸○○而致其死亡。尤有甚者，癸○○生前與子○關係良好
    ，癸○○也主動提供身分證影本予子○表示願幫子○出庭就
    子○其他訴訟案件作證，此有扣案照片7 之書面資料明確可
    證，兩人既無仇怨，子○自無故意過失致其死亡之可能。
(三)、另查，癸○○係98年11月30日下午2 時許自行至丑○藥局，
    有離開過該藥局，後於下午4 時許再回該藥局注射B 群、B1
    2 、肝精等營養品，剛開始均無異狀，之後於下午5 時30分
    許，才昏眩，但因癸○○自陳前天有吃50顆安眠藥，故子○
    以為癸○○是睡著了，子○幫她蓋上外套後，於下午7 時許
    ，請一位曾任護士的林金翰小姐幫忙看一下，林小姐表示癸○○只是睡著了，後子○便每30分鐘幫癸○○量一下體溫，
    且檢查其瞳孔並無放大之情形，故一直不覺得有異狀，直至
    晚間10時許，子○測量癸○○體溫下降至33.7度，才覺得不
    對勁，便立即叫救護車等情，業經子○生前於99年3 月5 日
    地檢署偵訊時陳述明確在卷，可證子○亦無所為延宕送醫之
    情形。綜上所述，癸○○之死因如上，而安非他命毒品並非
    子○所提供，鎮靜安眠藥劑又恐為癸○○之前即自行服用者
    ，因此造成其多重性中毒休克死亡，故子○並無民法上之侵
    權行為，原告所主張者，完全是推測之詞或間接證據，難認
    已盡舉證責任，無從證明子○有何故意或過失之侵權行為。
(四)、至原告指稱子○無藥劑師執照、藥局執照，違反藥事法等相
    關規定云云，被告否認之。蓋子○生前雖有他案被判刑，但
    並未被吊銷藥劑師執照或藥局執照，原告僅以媒體所述為憑
    ，而提出新聞報導轉載及報紙影本為據（原證15），並無實
    際官方登記等證明文件，不足為採。
(五)、警方在丑○藥局雖有扣得「治得舒」靜脈注射液22瓶，然並
    非表示子○有以「治得舒」代替美沙冬而拿給癸○○施打以
    取代海洛因。而原告在準備書(二)狀中自承癸○○確實為毒癮
    患者，施打治得舒注射液用以緩解毒癮等語，更可證癸○○
    確實有可能事先即有施打毒品，加上前天服用安眠藥，藥物
    交互作用下，始構成本件猝死之意外。原告所述各節，均為
    推測之詞，均無法證明子○有侵權行為，請求鈞院駁回原告
    之訴等語。
(六)、聲明：原告之訴及假執行之聲請均駁回；如受不利之判決，
    願供擔保請准宣告免為假執行。
三、兩造不爭執事項：
(一)、原告丁○○及丙○○○（已歿）之女兒癸○○（已歿）有於
    98年11月30日前往被告二人之父親子○（已歿）獨資開設之
    新北市三重區○○○路98號「丑○連鎖藥局」。
(二)、癸○○於98年11月30日死亡，子○於99年3 月14日死亡。
(三)、子○前曾由本院以95年度訴字第2064號、97年度訴字第4055
    號刑事判決其犯連續販賣第三級毒品罪、製造偽藥罪。
(四)、本件子○所涉刑事責任部分，因其死亡而由臺灣板橋地方法
    院檢察署以99年度偵字第1105號為不起訴處分在案。
四、本院得心證之理由：
(一)、原告上開主張，固據其提出戶籍謄本、除戶戶籍謄本、臺灣
    板橋地方法院檢察署相驗屍體證明書、新北市衛生局新聞稿
    、台視新聞及自由時報新聞、本院95年度訴字第2064號及97
    年度訴字第4055號刑事判決、臺灣高等法院96年度上訴字第
    567 號刑事判決、臺灣板橋地方法院檢察署99年度偵字第11
    05號不起訴處分書、庚○國際殯儀有限公司靈安室明細表、
    辛○福安有限公司統一發票、新北市立殯儀館火化許可證及
    使用設施規費繳納收據、壬○人本服務股份有限公司統一發
    票、97年臺灣地區簡易生命表、財政部公告、民視新聞網報
    導、行政院衛生署「信東維他賜康寧吉注射液」許可證資料
    等為證，然被告以前揭情詞置辯，是本件爭點厥為：子○有
    無故意或過失或違反保護他人法律之不法侵權行為？
(二)、按當事人主張有利於己之事實者，就其事實有舉證之責任，
    民事訴訟法第277 條前段定有明文。又民事訴訟如係由原告
    主張權利者，應先由原告負舉證之責，若原告先不能舉證，
    以證實自己主張之事實為真實，則被告就其抗辯事實即令不
    能舉證，或其所舉證據尚有疵累，亦應駁回原告之請求，最
    高法院17年上字第917 號判例意旨可資參照。
(三)、本件原告主張子○有不法侵權行為乙節，既為被告所否認，
    自應由原告就此有利於己之事實負舉證責任。查癸○○之死
    亡原因為：「甲、中毒性休克。乙、甲基安非他命/ 安非他
    命中毒。丙、多重鎮靜安眠藥使用。」，此有臺灣板橋地方
    法院檢察署相驗屍體證明書、法務部法醫研究所法醫研究所
    （98）醫鑑字第0981104045號鑑定報告書、解剖報告書在卷
    可證（見板檢99年度偵字第1105號卷第133 、124 、121 頁
    以下，下稱偵卷），堪可認定。雖原告主張子○有提供治得
    舒靜脈注射液、蝴蝶針予癸○○施打，以緩解其毒癮致其死
    亡云云，然查，卷內雖有照片11、12、14可證現場一紙箱內
    有使用過之治得舒靜脈注射液空瓶及使用過之蝴蝶針等物（
    見偵卷第90頁背面、第91頁），惟被告否認子○有提供該注
    射液予癸○○，參以現場即丑○藥局係一經營藥局之店面，
    觀之卷附現場照片，可見現場各類藥品甚多、紙箱內物品亦
    甚多，衡諸情理，亦有可能是丑○藥局出售予其他顧客、他
    人施打後所留下，未可逕認係子○提供予癸○○施打者。其
    次，稽之上開法務部鑑定報告書，可知經法醫師抽取癸○○
    之血液及尿液進行毒物化學檢驗後，結果並未顯示有治得舒
    靜脈注射液之主要成分麻醉藥劑Thiamylal 之反應，此有該
    鑑定報告書、法務部法醫研究所毒物化學鑑定書在卷可證（
    見偵卷第128 、129 頁），其上亦均明確記載「酒精、鴉片
    類、農藥及一般常見藥物、毒物之檢驗均成陰性（未發現之
    意思）」等語，益證原告主張子○提供治得舒靜脈注射液予
    癸○○施打致死云云，並非可採。再者，就癸○○血液部分
    之毒物化學檢驗結果，顯然可知係呈現甲基安非他命含量0.
    646ug/mL、安非他命含量0.011ug/mL，有同上鑑定報告書、
    法務部法醫研究所毒物化學鑑定書在卷可證，參以癸○○係
    於98年11月30日死亡，旋於98年12月9 日即進行解剖（見偵
    卷第126 頁背面），時間相近，檢驗結果堪可採認，足徵癸○○生前確有施用第二級毒品，而衡諸情理，癸○○既已施
    用第二級毒品，應無再加以施打其他代替型藥劑來緩解毒癮
    之需要，亦即癸○○並無復加施用緩解毒癮之治得舒靜脈注
    射液（麻醉藥劑Thiamylal ）之必要。此外，原告並未提出
    任何積極證據足以證明子○有提供治得舒靜脈注射液予癸○○施打乙節，從而，原告此部分主張，難以採認。
(四)、至原告主張子○有提供混合第二級毒品之針劑予癸○○施打
    因此致死云云，被告及子○生前均堅詞否認有提供任何毒品
    予癸○○等語，經查，現場扣案證物經鑑驗結果為：「編號
    A6夾鍊袋檢出第四級毒品Zolpidem成分；編號A7蝴蝶針軟管
    檢出第三級毒品Secobarbital、麻醉藥Thiamylal 成分；編
    號A8蝴蝶針軟管檢出第三級毒品Secobarbital、麻醉藥Thia
    mylal 、抗組織胺二苯安明成分；編號B3夾鍊袋檢出第二級
    毒品Methamphetamine 、第三級毒品Secobarbital及麻醉藥
    Thiamylal 成分」，此有內政部警政署刑事警察局99年1 月
    14日刑鑑字第0980172565號鑑定書（見偵卷第114 頁）在卷
    可證，堪可認定。而癸○○之死亡原因業如上述，其中之乙
    項為「甲基安非他命/ 安非他命中毒」，再稽之上開癸○○
    之血液、尿液毒物化學檢驗結果（見偵卷第129 頁），可知
    癸○○之血液尿液中並無驗出如上開扣案證物之第三級毒品
    Secobarbital、第四級毒品Zolpidem、麻醉藥Thiamylal 等
    成分甚明，亦即扣案編號A6、A7、A8、B3等物均非癸○○所
    施打之物品乙節，堪可認定。至原告雖主張子○係以類如編
    號B3之混合第二級毒品、第三級毒品及麻醉藥之混合型針劑
    提供予癸○○施打而致死云云，惟查若原告主張屬實，則癸○○體內依理自當同時呈現第二級毒品、第三級毒品之反應
    ，然細觀上開癸○○之毒物化學鑑定書，其血液尿液中僅有
    第二級毒品甲基安非他命、安非他命之成分，業如上述，並
    無第三級毒品之成分，顯見原告主張子○係提供混合型毒品
    針劑予癸○○云云，亦非可採。次查，原告並不否認癸○○
    生前患有毒癮，且經法醫師解剖鑑定，顯然可見癸○○身上
    之右腳踝近背部及右側鼠蹊有小針孔，並有兩側鼠蹊部（針
    道）、兩側小腿前側及左後大腿之老舊疤痕，鑑定報告書亦
    記載癸○○有毒品前科等情（見偵卷第122 、123 頁、第12
    6 頁背面），此皆有上揭法務部法醫研究所鑑定報告書、解
    剖報告書、解剖照片在卷可證，堪可認定。是癸○○在98年
    11月30日前往子○開設之丑○藥局之前或者同日下午2 至5
    點許之間，是否自行另外施用第二級毒品，均非無疑。再者
    ，子○生前否認有提供第二級毒品予癸○○，並辯稱伊只是
    提供維他命B 群、B12 、肝精等營養品予癸○○，由癸○○
    自行施打等語在卷，而現場並無扣得純為第二級毒品甲基安
    非他命、安非他命之相關證物，此外，原告並未提出其他積
    極證據足以證明子○有提供第二級毒品予癸○○乙節，揆諸
    前開規定，難認原告已善盡舉證責任，是則無從認定子○有
    提供第二級毒品予癸○○因而致死之不法侵權行為。
(五)、又查，癸○○為女性、一般身型、58年2 月18日出生、未婚
    、無業，於98年11月30日係身著深紅色外套、黑色牛仔褲、
    馬靴、雙手及雙腳均塗大紅指甲油，解剖認定無外傷及性侵
    害跡象等情，此有監視錄影畫面翻拍照片、法醫研究所鑑定
    報告書、解剖報告書、戶籍謄本在卷足佐（見偵卷第38頁以
    下、第120 頁以下，見本院99年度司重調字第147 號卷第7
    頁），堪可認定。另觀之設於丑○藥局隔壁之新北市三重區
    ○○○路96號處之監視錄影器所攝得畫面（見偵卷第38頁以
    下），可知於98年11月30日下午2 點27分許，癸○○有進入
    該店內購買冬瓜茶後離開，於2 點28分返回子○之丑○藥局
    ；子○在此之前有兩次去該店購物，在此之後，亦分別有於
    下午2 點35分入店內購物，於下午5 點49分再次入店內購買
    檳榔等情，從而，被告辯稱癸○○至丑○藥局施打B 群、B1
    2 、肝精之際，子○有離開過，期間是否癸○○自行添加或
    施用第二級毒品，不得而知等語，並非虛妄。再查，就癸○○之死亡原因中之「丙項：多重鎮靜安眠藥使用。」部分，
    子○生前亦辯稱：癸○○有說過前天吃了50顆的鎮定安眠藥
    都沒有效，故癸○○自己打完B 群、B12 、肝精後倒下去時
    ，我以為可以讓他睡一個好覺等語在卷（見偵卷第161 頁筆
    錄），而原告復未提出任何證據證明子○有提供鎮靜安眠藥
    品給癸○○，是無從認定癸○○之死亡係因子○提供不法藥
    品所致。
(六)、另原告主張子○有延宕送醫之過失云云，業據子○於99年3
    月5 日檢察官偵訊時辯稱：癸○○大約下午2 點到伊藥局，
    主要是談幫伊另外的訴訟案件作證的事情，癸○○還主動提
    供了身分證影本給伊，有卷附照片7 所示之書面資料可證，
    癸○○於下午2 點20分離開去找朋友，到了4 點才又回到藥
    局，打算書立上開陳情書，要寫的時候，她說無法寫字，要
    求伊解除她身體的痛苦，伊說有一些B 群、B12 、肝精可以
    緩和一下，要她自己施打，剛開始並無異狀，她打了一個半
    小時，在5 點30分時，才倒下去昏厥，因癸○○有說過前天
    吃了50顆的鎮定安眠藥都沒有效，故伊以為她是在熟睡，且
    她2 點20分到4 點之間不在藥局，伊懷疑她有另外摻入毒品
    施用。於下午7 點許，伊有請一位曾任護士的林金翰小姐幫
    忙看一下，林小姐表示癸○○只是脈搏跳動較淺、但瞳孔並
    無放大，只是熟睡。期間還有其他曾有施用海洛因的客人說
    ，她這個是施用毒品都會有的現象。伊便從下午5 點30分開
    始每30分鐘幫癸○○量一下體溫，她體溫都維持在34點多度
    ，最後一次量是33.7度，伊摸她的臉覺得有點冰涼，當時才
    覺得不對勁，便立即叫救護車等語在卷，亦有卷附照片7 可
    佐（見偵卷第89頁背面），此外，原告並未積極舉證證明癸○○之死亡與子○是否有延遲送醫之行為間有直接之相當因
    果關係，復據上揭相驗屍體證明書所載，可知癸○○之死因
    係：「甲、中毒性休克。乙、甲基安非他命/ 安非他命中毒
    。丙、多重鎮靜安眠藥使用。」，故尚難遽認原告此部分主
    張為有理。
(七)、末查，原告另以子○曾遭本院以95年度訴字第2064號、97年
    度訴字第4055號刑事判決其犯連續販賣第三級毒品罪、製造
    偽藥罪在案，而主張子○所交予癸○○之所謂「營養針」應
    摻有毒品云云，本院審認原告此部分主張，係屬推論臆測之
    詞，並非直接間接證據之一，無從採認，是原告此部分主張
    ，亦非有理。
(八)、至原告指稱子○無藥劑師執照、藥局執照，違反藥事法等相
    關規定云云，亦經被告否認而辯稱子○並未被吊銷藥劑師執
    照或藥局執照等語，揆諸首揭規定，自應亦由原告負舉證責
    任，然稽之原告所提出之證據僅為民視新聞網及台視新聞之
    網站列印資料（見本院卷第35頁、本院99年度司重調字第14
    7 號卷第11 頁 ），為媒體新聞資料，並非主管機關之登記
    資料或其他政府相關文件，自非可採。至原告另提出信東維
    他賜康寧吉注射液之許可證資料（見本院卷第36頁），主張
    子○並非醫師卻提供該等醫師用藥或處方用藥予癸○○，係
    違反藥事法第50條：「須由醫師處方之藥品，非經醫師處方
    ，不得調劑供應。」之不法侵權行為云云，然查，現場雖扣
    有信東維他賜康寧吉注射液等藥品，然原告並未舉證證明子
    ○有提供信東維他賜康寧吉注射液等藥品予癸○○施打，是
    亦無從遽認子○對癸○○有何違反藥事法之不法侵權行為。
    承上，原告主張子○有故意或過失或違背保護他人法律之不
    法侵權行為，均未舉證以實其說，是其主張，難認可採。
五、綜上所述，本件原告主張依侵權行為之法律關係，請求被告
    應連帶給付原告7,147,579 元，並自98年12月1 日起至清償
    日止，按週年利率百分之5 計算之利息，為無理由，應予駁
    回。又原告之訴既經駁回，其假執行之聲請即失所附麗，應
    併駁回之。
六、本件判決事證基礎已臻明確，兩造其餘主張、陳述及所提證
    據暨攻擊、防禦方法，經本院審酌後，認與判決結果均無影
    響，爰不一一論述，併予敘明。
七、結論：原告之訴為無理由。爰依民事訴訟法第78條，判決如
    主文。
中　　華　　民　　國　 100　　年　　2 　　月　　25　　日
                  民事第三庭  法　官  吳金芳
以上正本係照原本作成。
如對本判決上訴，須於判決送達後20日內向本院提出上訴狀。如
委任律師提起上訴者，應一併繳納上訴審裁判費。
中　　華　　民　　國　 100　　年　　2 　　月　　25　　日
　　　　　　　　　　　　　　　書記官　陳昭綾
